臺灣高等法院刑事判決　　　　　　　　　　　　　　九十一年度上易字第六六六號
　　上　訴　人
　　即　被　告　乙○○
右上訴人，因傷害案件，不服台灣桃園地方法院九十年度易字第一五五九號，中華民
國九十年九月二十六日第一審判決（起訴案號：台灣桃園地方法院檢察署九十年度偵
字第六四四五號），提起上訴，本院判決如左：
    主  文
原判決關於乙○○部分撤銷。
乙○○無罪。
    理  由
一、公訴意旨略以：被告乙○○與甲○○（業據原審判處拘役五十日確定）二人居住
    於同一社區，平日關係不睦，素有爭執，於民國九十年三月九日下午三時五十五
    分許，二人因民事事件之糾紛，於桃園縣桃園市○○路一二０號原審法院第二辦
    公大樓開庭結束後，於該大樓門口旁，竟又生有爭執，且均基於傷害人身體之犯
    意，動手互毆，致被告受有左眼外傷結膜出血及顏面鈍挫傷之傷害，甲○○則受
    有雙手前臂擦傷及皮下血腫之傷害。因認被告涉犯刑法第二百七十七條第一項之
    罪嫌。
二、本件公訴人認被告涉犯右揭罪嫌，要以甲○○之指訴暨現場目擊證人溫鳳琴之證
    述及診斷證明書為論據。訊據被告堅詞否認右揭犯行，辯稱：伊與甲○○沒有過
    節、仇恨，三月九日當天伊從桃園法院簡易庭出來，甲○○與他朋友走左邊，伊
    走右邊，走到飲食店時，甲○○就跑過來亂拳打伊，伊一邊用手架在頭上保護自
    己，甲○○一直往伊頭部打，伊就無意識的反抗，伊沒有蓄意要報復；當時伊手
    上有拿法律證書的框子，伊當天是用塑膠袋裝著拿去民事庭作證；伊並沒有蓄意
    去攻擊對方，伊只是無意識的反抗，當時伊手上有拿東西，如果伊主動攻擊，對
    方的傷應該比伊嚴重等語。經查：
  (一)被告於九十年三月九日於警訊中供稱：．．甲○○走近伊身旁，並出手打伊左
    眼部三拳、右耳部二拳、左耳部也打了二拳、頭部也被打好多拳，伊被打的一直
    叫救命，伊才用手擋了一下後，就沒有再打了（詳見偵查卷第四頁）。九十年
    八月十五日於原審供稱：出庭完後，渠等各走路的二邊，走到溫小姐店前，甲○
    ○忽然從後面出拳打伊的頭部二、三下，伊轉過來，他往伊頭部猛打，伊愣在那
    邊，之後伊舉起框框擋，並喊救命，都沒有人來，伊就到法院要申告，有人告訴
    伊已經報案了，之後伊又回到現場（詳見原審卷第二十一頁）。九十年九月十
    二日於原審供稱：他打伊，伊很痛，伊自然防衛（詳見原審卷第四十五頁）。
  (二)甲○○於九十年三月九日於警訊中指稱：．．伊走到對面問被告為什麼罵伊「
    王八蛋」「豎仔」（台灣發音）「孬種」，他就用Ａ３紙張大小之裱框打伊，伊
    用雙手去擋，致伊右手受傷，伊手機從口袋掉落地上，伊去撿時，．．他又再度
    用裱框打伊，伊一直用手去擋，他身上之傷，伊不知是從何而來（詳見原審卷第
    六頁反面、第七頁）。九十年八月十五日於原審指稱：．．快走到溫鳳琴之店
    前，伊走到路的對面，伊問被告在罵什麼，他就忽然用框框甩過來打伊的頭，伊
    用手一擋保護頭部，伊手機掉在地上．．伊再下去撿，他就用框框打伊，約二、
    三下，之後他就退到法院的大門口，打電話叫警察處理（詳見原審卷第二十頁）
    。九十年九月十二日於原審指稱：被告不可能沒有打伊，他用裱框打伊，伊雙
    手擋回去（詳見原審卷第四十六頁）。
  (三)證人溫鳳琴於偵查中證稱：當時看到一高一矮，一人站一邊，二個在吵架，到
    法官宿舍前，高的（指甲○○）打了矮的（指被告）好幾拳，後來看到矮的有還
    手，矮的一直喊救命，矮的眼睛附近有流血（詳見偵查卷第四十三頁反面）。
    於原審證稱：甲○○與被告從法院一直出來，因為很大聲，伊因而注意，大約
    走到法官宿舍對面里長辦公室前，甲○○衝過去打被告二個耳光，被告高喊救命
    啊！打死人！並持手中物品抵擋，之後就拿該物品往甲○○腹部打過去，甲○○
    又一直打被告，被告又回手約二次（詳見原審卷第十六頁）。
  (四)被告受有左眼外傷結膜出血顏面鈍挫傷、左頭頂部皮下血腫之傷害，甲○○則受
    有雙手前臂擦傷（約各八乘十公分）及皮下血腫（雙手擦傷處，約十乘八公分）
    之傷害，此分別有敏盛綜合醫院、長庚紀念醫院之診斷證明書暨長庚紀念九十一
    年四月十五日（91）長庚院法字第０二六二號函在卷（詳見偵查卷第九至十一頁
    、本院卷第二十三頁）。又被告當時所持之裱框，有照片在卷可佐（見偵查卷第
    二十五頁）。
  (五)綜上：依證人溫鳳琴右揭證述，可見係由甲○○先動手毆打被告。再依溫鳳琴右
    揭證述，並參之被告身上受有多處傷害，且被告與證人溫鳳琴均稱被告當時有喊
    救命等情，足見當時甲○○係出手毆打被告多下，被告突遭毆打時因心生害怕而
    高喊救命。又依甲○○右揭於警訊及原審指稱被告用裱框打伊頭部，伊用雙手去
    擋乙情，並參酌李權所受之傷勢，顯見當時係因甲○○先動手毆打被告，被告乃
    順手以手中所持之裱框甩擋一下，因甲○○用雙手去回擋，才會導致甲○○雙手
    受有相同之傷勢。如上所述，甲○○既先動手毆打被告多下，被告心生害怕一直
    高喊救命，被告在此情境下持手中之裱框甩擋，衡情被告當時之甩擋行為應係出
    於防衛心理，並非出於傷害對方之犯意；而甲○○當時既動手毆打被告多下，被
    告在受不法侵害之際，縱有多次之防擋行為，應均係出於防衛之意；且酌量雙方
    所受之傷勢，足徵被告當時之防衛行為並無過當。是被告之防衛行為，依法不罰
    。
  (六)至證人溫鳳琴雖證稱被告拿手中之物品（指裱框）往甲○○腹部打過去，惟被告
    否認之，且觀甲○○所提出之診斷證明書其腹部並無受傷害之情，可見並無確切
    證據足資證明被告有積極攻擊甲○○腹部之行為。另甲○○雖提出證人周法德欲
    證明斯日係被告毆打伊，伊未毆打被告云云。經原審傳訊證人周法德證稱：伊當
    日陪甲○○至法院開庭，開完庭後先行走在被告與甲○○二人前面約一百公尺處
    ，忽聽到甲○○在後方高喊「搶劫，法德來做證」，才回頭看到被告拿著一支手
    機往地上丟，甲○○彎下腰去撿手機，被告趁機毆打甲○○二、三下，嗣伊就走
    了，甲○○高喊搶劫前，伊不清楚有聽到任何聲音云云。惟查，證人周法德雖證
    稱當日被告甲○○高喊：「搶劫，法德來做證」云云，惟據甲○○供稱其係喊：
    「周法德，搶劫」云云。由此可見對於該簡短數字，二人所述竟顯不相同。參以
    證人周法德斯日係陪同甲○○前往開庭，二人應有交情，其既證稱親見被告毆打
    甲○○，且甲○○尚高喊其名云云，苟其果見上情，何以其僅在前方一百公尺處
    ，竟未趨前了解情況，亦未返回探看甲○○受傷情形？況被告若係在甲○○彎下
    腰去撿手機之際毆打李某，衡情甲○○受傷之部分應是彎腰時暴露在上方之部位
    ，何以甲○○身上其他部分均未受傷，反而是彎腰時置於下方之雙手前臂受傷？
    可見，證人周法德所述之情節，顯悖常情，自難採信，併此敘明。
三、原審未予詳查，遽認被告有罪，自有未合。被告提起上訴，指摘原判決不當，為
    有理由，應由本院將原判決關於被告之部分，撤銷改判，諭知被告無罪之判決。
據上論結，應依刑事訴訟法第三百六十九條第一項前段、第三百六十四條、第三百零
一條第一項，判決如主文。
本案經檢察官張啟彬到庭執行職務。
中    華    民    國    九十一    年      六        月        四        日
                              臺灣高等法院刑事第二十四庭
                                  審判長法  官  陳  貽  男
                                        法  官  李  世  貴
                                        法  官  陳  憲  裕
右正本證明與原本無異。
不得上訴。
                                        書記官  劉  育  妃
中    華    民    國      九十一  年      六        月       五         日
